【裁判字號】    99,監宣,49
【裁判日期】    990811
【裁判案由】    監護宣告
【裁判全文】
臺灣雲林地方法院民事裁定              99年度監宣字第49號
聲  請  人  甲○
            丙○○
相  對  人  乙○○
上列聲請人聲請對相對人為監護宣告事件，本院裁定如下：
    主    文
宣告乙○○（男、民國○○年○ 月○ 日生、國民身分證統一編號：
Ｚ000000000號）為受監護宣告之人。
選定甲○（女、民國○○年○ 月○○日生、國民身分證統一編號：Ｚ0
00000000號）為受監護宣告人之監護人。
指定丙○○（男、民國○○年○ 月○○日生、國民身分證統一編號：
Ｚ000000000號）為會同開具財產清冊之人。
聲請費用新臺幣壹仟元由受監護宣告之人負擔。
    理    由
一、聲請意旨略以：聲請人甲○及丙○○分別為相對人之母親及
    胞兄。相對人於民國60年出生時，即罹患小兒麻痺，經鑑定
    為極重度肢障、極重度智障，已達精神障礙或心智缺陷，致
    不能為意思表示或受意思表示，或不能辨識意思表示之效果
    ，有戶籍謄本、身心障礙手冊影本可證。爰依民法第14條第
    1 項、民事訴訟法第597 條第1 項之規定，聲請對其為監護
    之宣告，並依民法第1111條之規定，指定聲請人甲○為相對
    人之監護人，暨指定聲請人丙○○為會同開具財產清冊之人
    等語。
二、按對於因精神障礙或其他心智缺陷，致不能為意思表示或受
    意思表示，或不能辨識其意思表示之效果者，法院得因本人
    、配偶、四親等內之親屬、最近一年有同居事實之其他親屬
    、檢察官、主管機關或社會福利機構之聲請，為監護之宣告
    。受監護宣告之人應置監護人；法院為監護之宣告時，應依
    職權就配偶、四親等內之親屬、最近一年有同居事實之其他
    親屬、主管機關、社會福利機構或其他適當之人選定一人或
    數人為監護人，並同時指定會同開具財產清冊之人。法院為
    前項選定及指定前，得命主管機關或社會福利機構進行訪視
    ，提出調查報告及建議。監護之聲請人或利害關係人亦得提
    出相關資料或證據，供法院斟酌。法院選定監護人時，應依
    受監護宣告之人之最佳利益，優先考量受監護宣告之人之意
    見，審酌一切情狀，並注意下列事項：(一)受監護宣告之人之
    身心狀態與生活及財產狀況。(二)受監護宣告之人與其配偶、
    子女或其他共同生活之人間之情感狀況。(三)監護人之職業、
    經歷、意見及其與受監護宣告之人之利害關係。(四)法人為監
    護人時，其事業之種類與內容，法人及其代表人與受監護宣
    告之人之利害關係，民法第14條第1 項、第1110條、第1111
    條、第1111條之1 分別定有明文。
三、經查，聲請人之前開主張，已據其提出親屬系統表、戶籍謄
    本、中華民國身心障礙手冊等件為證，參以相對人經本院法
    官在鑑定人即國立成功大學醫學院附設醫院斗六分院醫師陳
    薇曾前呼喚其姓名，均無反應，並經鑑定人陳薇曾醫生鑑定
    認為：相對人約六個月大時，曾有數日發燒病史，病因不明
    ，此後呈現明顯發展遲緩與認知功能缺損，未能就學，自我
    照顧能力不佳，無獨立行走能力，未有語言發展與溝通表達
    能力，社交封閉。心理衡鑑結果顯示重度智能不足(FQ=40)
    ，無法以言語表達其意思或理解他人意思。社會職業功能顯
    示相對人日常活動皆需仰賴家人及看護協助執行，基本日常
    生活功能巴氏量表總分15分，工具性日常生活功能量表0 分
    ，未發展出社會功能，顯示無法獨立生活，亦無法處理己身
    事務，其精神及心智狀況已達不能為意思表示或受意思表示
    或不能辨識其意思表示效果之程度，應符合受監護宣告之要
    件等語，有鑑定筆錄及上開醫院精神鑑定書在卷可稽。本院
    審酌上情，認相對人現已呈現重度智能及言語障礙狀態，而
    無法表達其內心意思，日常生活起居均賴他人照護，已達不
    能為意思表示或受意思表示，且不能辨識其意思表示效果之
    情狀，故聲請人聲請對相對人為監護之宣告，為有理由，應
    予准許。
四、又聲請人甲○為受監護宣告人之母親，而受監護宣告人之父
    吳沙已歿，惟尚有兄弟姊妹丙○○等5 人，有戶籍謄本及親
    屬系統表可參。本院審酌上情，並考量聲請人甲○為受監護
    宣告人之母親，並有意願擔任為受監護宣告人之監護人，有
    同意書1 份可稽，參酌受監護宣告人目前係與聲請人甲○及
    其他兄弟姊妹共同居住生活，並由聲請人甲○負責照顧，如
    無法照顧時，其他兄弟姊妹亦能適時幫忙協助照顧等情狀，
    認聲請人甲○有監護受監護宣告人之能力，且適任之，由其
    擔任監護人，應符合受監護宣告人之最佳利益，爰依民法第
    1111條第1 項之規定，選定聲請人甲○為受監護宣告人乙○
    ○之監護人。另本院參酌聲請人丙○○為受監護宣告人之二
    哥，其並有意願擔任為會同開具財產清冊之人，亦有同意書
    1 份可查，依上揭規定，並指定聲請人丙○○為會同開具財
    產清冊之人。
五、依民事訴訟法第608條第1項，裁定如主文。
中    華    民    國    99    年    8     月    11    日
                        家事法庭法  官  林秋火
正本係照原本作成。
如不服本裁定關於選定監護人及指定會同開具財產清冊之人等部
分，應於送達後十日內向本院提出抗告狀，並繳納抗告費新臺幣
1,000 元；其餘關於宣告監護之部分，不得抗告。
中    華    民    國    99    年    8     月    11    日
                                書記官  林麗娟
附錄：
民法第1099條第1項：
監護開始時，監護人對於受監護人之財產，應依規定會同遺囑指
定、當地直轄市、縣（市）政府指派或法院指定之人，於二個月
內開具財產清冊，並陳報法院。

司法院資訊處製作；財團法人民間司法改革基金會備份。
